臺灣苗栗地方法院刑事判決　　　　　　　110年度訴字第209號

公　訴　人　臺灣苗栗地方檢察署檢察官
被　　　告　李巍　




上列被告因偽造文書等案件，經檢察官提起公訴（109 年度偵字
第5939號），被告於準備程序中，就被訴事實為有罪之陳述，經
本院告知其簡式審判程序之旨，並聽取當事人之意見後，改依簡
式審判程序審理，判決如下：
    主  文
李巍犯如附表主文欄所示之罪，各處如附表主文欄所示之刑。有
期徒刑部分，應執行有期徒刑柒月，如易科罰金，以新臺幣壹仟
元折算壹日；拘役部分，應執行拘役壹佰壹拾日，如易科罰金，
以新臺幣壹仟元折算壹日。
未扣案之犯罪所得新臺幣捌仟陸佰伍拾柒元沒收，於全部或一部
不能沒收或不宜執行沒收時，追徵其價額；偽造之簽帳單持卡人
簽名欄上「李建斌」署押貳枚均沒收。
　　犯罪事實
一、李巍為李建斌之子，2 人間具有家庭暴力防治法第3 條第3
    款所定之家庭成員關係。詎李巍藉由與李建斌同住之機會，
    擅自由李建斌皮包內拿取李建斌所有之台新國際商業銀行股
    份有限公司（下稱台新銀行）卡號0000000000000000號信用
    卡1 張後（下稱台新信用卡，竊盜部分未據告訴），分別為
    下列犯行：
  ㈠意圖為自己不法所有，基於詐欺取財之犯意，於如附表編號
    1 至4 、7 所示時間，持台新信用卡前往如附表編號1 至4
    、7 所示地點之特約商店，以小額消費免於簽帳單簽名之刷
    卡消費方式，刷卡消費如附表編號1 至4 、7 所示盜刷金額
    ，致使該特約商店服務人員誤認係李建斌本人刷卡而陷於錯
    誤，並交付如附表編號1 至4 、7 所示盜刷金額之商品予李
    巍。
  ㈡意圖為自己不法所有，基於詐欺取財、行使偽造私文書之犯
    意，於如附表編號6 、8 所示時間，持台新信用卡前往如附
    表編號6 、8 所示地點之特約商店，刷卡消費如附表編號6
    、8 所示盜刷金額，並在簽帳單持卡人簽名欄上偽簽「李建
    斌」之署押各1 枚，以示係有權使用信用卡之持卡人向發卡
    銀行請求撥付款項，並持之交予該店員而行使，致該店員陷
    於錯誤而將如附表編號6 、8 所示盜刷金額之商品交予李巍
    ，足以生損害於消費之特約商店、李建斌及台新銀行對於信
    用卡交易管理之正確性。
  ㈢意圖為自己不法之所有，基於以不正方法由自動付款設備取
    得他人之物之犯意，於如附表編號5 所示時間、地點，將台
    新信用卡插入該處之台新銀行自動櫃員機，使該自動櫃員機
    誤認係李建斌本人或授權之人預借現金，而以此不正方式非
    法由該自動櫃員機領得如附表編號5 所示金額。
二、案經台新銀行訴由臺北市政府警察局中山分局報告臺灣苗栗
    地方檢察署檢察官偵查起訴。
    理  由 
一、本案被告李巍所犯者非為死刑、無期徒刑、最輕本刑為3 年
    以上有期徒刑之罪或高等法院管轄第一審案件，其於準備程
    序進行中，先就被訴事實為有罪之陳述，經告知簡式審判程
    序之旨，並聽取公訴人、被告意見後，本院業已依刑事訴訟
    法第273 條之1 第1 項規定，裁定改以簡式審判程序進行本
    案審理。又簡式審判程序之證據調查，依刑事訴訟法第273
    條之2 規定，不受同法第159 條第1 項、第161 條之2 、第
    161 條之3 、第163 條之1 及第164 條至第170 條所規定證
    據能力認定及調查方式之限制；再被告對於卷內之各項證據
    表示無意見，同意作為認定事實之證據，故卷內所列各項證
    據，自得作為證據，合先敘明。
二、上開犯罪事實，業據被告於本院準備程序及審理時坦承不諱
    （見本院卷第51、63頁），核與證人即告訴代理人鄭順利於
    警詢、證人即告訴代理人戴士強於偵訊、證人李建斌於偵訊
    之證述大致相符（見偵卷第33至34、87至89頁），並有台新
    銀行信用卡交易明細、簽帳單影本等件在卷可佐（見偵卷第
    37至47、51頁），足認被告之任意性自白與事實相符，洵值
    採信。故本案事證明確，被告犯行堪以認定，應予依法論科
    。
三、論罪科刑：
　㈠核被告就犯罪事實一、㈠（即附表編號1 至4 、7 ）所為，
  　，係犯刑法第339 條第1 項之詐欺取財罪；犯罪事實一、㈡
    （即附表編號6 、8 ）所為，係犯刑法第216 條、第210 條
    之行使偽造私文書罪及同法第339 條第1 項之詐欺取財罪；
    犯罪事實一、㈢（即附表編號5 ）所為，係犯刑法第339 條
    之2 第1 項之非法由自動付款設備取財罪。查本案被告與被
    害人李建斌為具有家庭暴力防治法第3 條第3 款所定之家庭
    成員關係，亦構成家庭暴力防治法第2 條第2 款所定之家庭
    暴力罪，惟因家庭暴力防治法對於上開犯罪並無科處刑罰之
    規定，故僅依上開規定論罪科刑。
  ㈡被告就犯罪事實一、㈡（即附表編號6 、8 ）部分，其偽簽
    「李建斌」署押之行為，係偽造私文書之部分行為，其偽造
    私文書後復持以行使，其偽造之低度行為為行使之高度行為
    所吸收，均不另論罪。又被告就如附表編號3 、4 所為，先
    後2 次詐欺取財之犯行，均係出於同一盜刷該持卡人所有信
    用卡之目的，且於密切接近之時間及同一地點為之，各行為
    之獨立性極為薄弱，依一般社會健全觀念，在時間差距上難
    以強行分開，應視為數個舉動之接續施行，合為包括之一行
    為予以評價，應屬接續犯。又被告就犯罪事實一、㈡（即附
    表編號6 、8 ）部分，係以一行為同時觸犯行使偽造私文書
    罪及詐欺取財罪，為想像競合犯，應依刑法第55條前段規定
    ，從一重之行使偽造私文書罪處斷。被告就上開所犯7 罪，
    犯意各別，行為互殊，應予分論併罰。
  ㈢被告前因①施用毒品案件，經本院以102 年度訴字第448 號
    判決判處有期徒刑8 月（共2 罪），應執行有期徒刑1 年2
    月確定；②施用毒品案件，經本院以103 年度訴字第336 號
    判決判處有期徒刑11月、7 月，應執行有期徒刑1 年3 月確
    定；③侵占案件，經本院以103 年度易字第832 號判決判處
    有期徒刑4 月確定；上開①、③案件所示罪刑，嗣經本院以
    104 年度聲字第589 號裁定應執行有期徒刑1 年5 月確定，
    並與上開②案件所示罪刑部分接續執行，於民國105 年4 月
    11日縮短刑期假釋（未出監，接續執行另案罰金易服勞役6
    日，於105 年4 月16日執行完畢出監），所餘刑期付保護管
    束，嗣因撤銷假釋，入監執行殘刑8 月11日；又因④施用毒
    品案件，經本院以106 年度訴字第57號判決判處有期徒刑9
    月確定，並與上揭殘刑有期徒刑8 月11日部分接續執行，於
    107 年5 月28日執行完畢出監等情，此有臺灣高等法院被告
    前案紀錄表存卷可查，則被告於受徒刑執行完畢後，5 年以
    內故意再犯本案有期徒刑以上之各罪，均為累犯。本院審酌
    被告前案所犯與本案所犯之罪質雖異，然依被告本案所犯情
    節，因累犯加重其最低本刑，無司法院釋字第775 號解釋所
    謂加重最低本刑致生行為人所受之刑罰超過其所應負擔罪責
    之情形，爰均依刑法第47條第1 項規定加重其刑。
  ㈣爰審酌被告不思以正當途徑獲取財產上利益、財物，因一時
    貪念多次持他人信用卡刷卡消費、預借現金，顯然欠缺對他
    人財產權之尊重，亦危及社會交易秩序、破壞金融交易秩序
    之正常運作，實有不該；兼衡被告犯後坦承犯行，及其犯罪
    動機、目的、手段，於本院審理時自陳之智識程度、家庭生
    活經濟狀況（見本院卷第64頁），暨各次犯行所生之損害等
    一切情狀，分別量處如附表主文欄所示之刑，並均諭知易科
    罰金之折算標準；並斟酌被告所犯各罪之法益相同，且均非
    具有不可替代性、不可回復性之個人法益，並考量刑罰邊際
    效應隨刑期而遞減、行為人所生痛苦程度隨刑期而遞增之情
    形及被告復歸社會之可能性等情，對被告分別所犯各罪為整
    體之非難評價後，就有期徒刑、拘役部分，各定其應執行之
    刑如主文第1 項所示，並均諭知易科罰金之折算標準。
四、沒收部分：
　㈠按沒收新制係參考外國立法例，為契合沒收之法律本質，認
    沒收為刑法所定刑罰及保安處分以外之法律效果，具有獨立
    性，而非刑罰（從刑），已明定沒收為獨立之法律效果，在
    修正刑法第五章之一以專章規範，故判決主文內諭知沒收，
    已毋庸於各罪項下分別宣告沒收，亦可另立一項合併為相關
    沒收宣告之諭知，使判決主文更簡明易懂，增進人民對司法
    之瞭解與信賴（最高法院106 年度台上字第386 號、108 年
    度台上字第1611號判決意旨參照）。是以本判決爰將主文中
    關於沒收之諭知獨立宣告，而不於各罪項下分別宣告沒收，
    先予敘明。
  ㈡次按偽造之印章、印文或署押，不問屬於犯人與否，沒收之
    ，刑法第219 條定有明文。查被告偽造如附表編號6 、8 所
    示之簽帳單各1 份，固為犯罪所生之物，惟均未扣案，且由
    各該特約商店留存，既非違禁物，亦非被告所有供犯罪所用
    或因犯罪所生、所得之物，爰均不予宣告沒收；惟偽造簽帳
    單之持卡人簽名欄上偽造之署押，仍應依刑法第219 條規定
    ，不問屬於犯人與否，均宣告沒收。
  ㈢另按犯罪所得，屬於犯罪行為人者，沒收之。前二項之沒收
    ，於全部或一部不能沒收或不宜執行沒收時，追徵其價額。
    又犯罪所得已實際合法發還被害人者，不予宣告沒收或追徵
    ，刑法第38條之1 第1 項前段、第3 項、第38條之1 第5 項
    分別定有明文。被告因本案犯行所詐得之財物，價值合計為
    新臺幣（下同）28657 元，且業經被告使用殆盡，復未扣案
    ，又被告已賠償20000 元予台新銀行，業據被告供述在卷（
    見本院卷第53頁），並有本院公務電話紀錄表1 份可佐（見
    本院卷第45頁），是此部分金額應予扣除，則被告犯罪所得
    8657元，應依刑法第38條之1 第1 項前段之規定宣告沒收，
    又依同條第3 項規定，於全部或一部不能沒收或不宜執行沒
    收時，追徵其價額。
  ㈣宣告多數沒收情形，既非數罪併罰，自應依刑法第40條之2
    第1 項規定，併執行之。
據上論斷，應依刑事訴訟法第273 條之1 第1 項、第299 條第1
項前段，家庭暴力防治法第2 條第2 款，刑法第11條前段、第
210 條、第216 條、第339 條第1 項、第339 條之2 第1 項、第
55條前段、第47條第1 項、第41條第1 項前段、第8 項、第51條
第5 款、第6 款、第38條之1 第1 項前段、第3 項、第219 條、
第40條之2 第1 項，刑法施行法第1 條之1 第1 項，判決如主文
。
本案經檢察官楊岳都提起公訴，檢察官簡泰宇到庭執行職務。
中　　華　　民　　國　110 　　年　　7 　　月　　26　　日
                  刑事第一庭  法　官　許文棋
以上正本證明與原本無異。　　　　　　　　　　　　　　　　
如不服本判決應於收受判決後20日內向本院提出上訴書狀，並應
敘述具體理由。其未敘述上訴理由者，應於上訴期間屆滿後20日
內向本院補提理由書(均須按他造當事人之人數附繕本)「切勿逕
送上級法院」。告訴人或被害人如對本判決不服者，應具備理由
請求檢察官上訴，其上訴期間之計算係以檢察官收受判決正本之
日期為準。　　　　　　　　　　　　　　　　　　　　　　　
   　　                     　　書記官　周曉羚 
中　　華　　民　　國　 110　　年　　7 　　月　　26　　日
附錄本案論罪科刑法條：
中華民國刑法第210條
偽造、變造私文書，足以生損害於公眾或他人者，處 5 年以下
有期徒刑。
中華民國刑法第216條
行使第 210 條至第 215 條之文書者，依偽造、變造文書或登載
不實事項或使登載不實事項之規定處斷。 
中華民國刑法第339條
意圖為自己或第三人不法之所有，以詐術使人將本人或第三人之
物交付者，處 5 年以下有期徒刑、拘役或科或併科 50 萬元以
下罰金。
以前項方法得財產上不法之利益或使第三人得之者，亦同。
前二項之未遂犯罰之。
中華民國刑法第339條之2
意圖為自己或第三人不法之所有，以不正方法由自動付款設備取
得他人之物者，處3 年以下有期徒刑、拘役或30萬元以下罰金。
以前項方法得財產上不法之利益或使第三人得之者，亦同。前二
項之未遂犯罰之。
 
附表：
┌──┬──────┬─────────┬──────┬─────┬───────┬───────────┐
│編號│    時間    │地點/ 特約商店    │ 盜刷金額   │偽造署押  │金融機構/ 信用│       主    文       │
│    │　（民國）  │                  │（新臺幣）  │          │卡卡號        │                      │
├──┼──────┼─────────┼──────┼─────┼───────┼───────────┤
│ 1  │108 年11月20│苗栗縣竹南鎮仁愛路│500元       │無        │台新銀行，卡號│李巍犯詐欺取財罪，累犯│
│    │日9 時21分  │706 巷11弄1 號OK便│            │          │00000000000000│，處拘役伍拾日，如易科│
│    │            │利商店- 竹南大埔店│            │          │05號          │罰金，以新臺幣壹仟元折│
│    │            │                  │            │          │              │算壹日。              │
├──┼──────┼─────────┼──────┼─────┼───────┼───────────┤
│ 2  │108 年12月2 │苗栗縣竹南鎮仁愛路│500元       │無        │台新銀行，卡號│李巍犯詐欺取財罪，累犯│
│    │日15時40分  │706 巷11弄1 號OK便│            │          │00000000000000│，處拘役伍拾日，如易科│
│    │            │利商店- 竹南大埔店│            │          │05號          │罰金，以新臺幣壹仟元折│
│    │            │                  │            │          │              │算壹日。              │
├──┼──────┼─────────┼──────┼─────┼───────┼───────────┤
│ 3  │108 年12月2 │苗栗縣竹南鎮公義路│10元        │無        │台新銀行，卡號│李巍犯詐欺取財罪，累犯│
│    │日15時52分  │485 號松豐加油站有│            │          │00000000000000│，處拘役伍拾伍日，如易│
│    │            │限公司興昌加油站  │            │          │05號          │科罰金，以新臺幣壹仟元│
│    │            │                  │            │          │              │折算壹日。            │
├──┼──────┼─────────┼──────┼─────┼───────┤                      │
│ 4  │108 年12月2 │苗栗縣竹南鎮公義路│500元       │無        │台新銀行，卡號│                      │
│    │日15時54分  │485 號松豐加油站有│            │          │00000000000000│                      │
│    │            │限公司興昌加油站  │            │          │05號          │                      │
├──┼──────┼─────────┼──────┼─────┼───────┼───────────┤
│ 5  │108 年12月2 │苗栗縣頭份市中華路│3000元      │無        │台新銀行，卡號│李巍犯非法由自動付款設│
│    │日16時27分  │1135號全家便利商店│（預借現金）│          │00000000000000│備取財罪，累犯，處有期│
│    │            │頭份信東門市      │            │          │05號          │徒刑參月，如易科罰金，│
│    │            │                  │            │          │              │以新臺幣壹仟元折算壹日│
│    │            │                  │            │          │              │。                    │
├──┼──────┼─────────┼──────┼─────┼───────┼───────────┤
│ 6  │108 年12月2 │苗栗縣頭份市中正路│8900元      │「李建斌」│台新銀行，卡號│李巍犯行使偽造私文書罪│
│    │日18時32分  │162 號1 樓手機家族│            │署押1 枚  │00000000000000│，累犯，處有期徒刑參月│
│    │            │                  │            │          │05號          │，如易科罰金，以新臺幣│
│    │            │                  │            │          │              │壹仟元折算壹日。      │
├──┼──────┼─────────┼──────┼─────┼───────┼───────────┤
│ 7  │108 年12月2 │苗栗縣頭份市自強路│1147元      │無        │台新銀行，卡號│李巍犯詐欺取財罪，累犯│
│    │日21時29分  │230 號1 樓及地下1 │            │          │00000000000000│，處拘役伍拾伍日，如易│
│    │            │樓大潤發頭份店    │            │          │05號          │科罰金，以新臺幣壹仟元│
│    │            │                  │            │          │              │折算壹日。            │
├──┼──────┼─────────┼──────┼─────┼───────┼───────────┤
│ 8  │108 年12月3 │苗栗縣頭份市中正路│14100元     │「李建斌」│台新銀行，卡號│李巍犯行使偽造私文書罪│
│    │日10時48分  │62號億金珠寶銀樓  │            │署押1 枚  │00000000000000│，累犯，處有期徒刑參月│
│    │            │                  │            │          │05號          │，如易科罰金，以新臺幣│
│    │            │                  │            │          │              │壹仟元折算壹日。      │
└──┴──────┴─────────┴──────┴─────┴───────┴───────────┘